【裁判字號】    95,台上,3259
【裁判日期】    950615
【裁判案由】    常業竊盜
【裁判全文】
最高法院刑事判決            九十五年度台上字第三二五九號
    上訴人  甲○○
                    （另案在台灣台北監獄執行中）
上列上訴人因常業竊盜案件，不服台灣高等法院台中分院中華民
國九十四年十一月二十二日第二審判決（九十四年度上訴字第一
七二七號，起訴案號：台灣板橋地方法院檢察署九十三年度偵字
第四○九五號《於起訴後經台灣板橋地方法院判決管轄錯誤，移
送於台灣台中地方法院》），提起上訴，本院判決如下：
    主  文
原判決撤銷，發回台灣高等法院台中分院。
    理  由
本件原判決認定：上訴人甲○○基於意圖為自己不法所有之常業
竊盜犯意，先後於如原判決附表（下稱附表）一所示之時間、地
點，以表列方式竊取車內財物，且於附表一編號六、八所示時間
、地點，另基於損壞他人器物之概括犯意，連續以表列方式毀損
附表一編號六、八所示自用小客車之車窗玻璃，足以生損害於翁
茂洋、黃如琪。上訴人於竊得如附表一所示車內財物後，均供自
己花用，並恃竊為生，以之為常業。又上訴人於竊得附表一編號
五、七、八所示門號為0000000000、0000000
000、0000000000號之ＳＩＭ卡後，復基於意圖為
自己不法利益之概括犯意，連續於各該表列時間，以表列所示之
無線方式，盜打上開三個門號之電信設備，供自己通信使用，藉
以獲取免付通信費之不法利益。嗣於附表一編號十二所示時間、
地點，甫竊得李郁芬所有之財物，正欲離去之際，適為巡邏警員
當場查獲，並扣得如原判決附件所示之物等情。因而撤銷第一審
判決，改判仍論處上訴人以犯竊盜罪為常業罪刑，固非無見。
惟查：(一)、民國九十二年一月十四日修正通過（同年二月六日公
布），自同年九月一日施行之刑事訴訟法第一百五十九條第一項
規定「被告以外之人於審判外之言詞或書面陳述，除法律有規定
者外，不得作為證據」，從而以被告以外之人於審判外之陳述作
為證據時，必須符合法律所規定之例外情形，始具有證據能力。
本件上訴人於九十二年十一月二日經警查獲時，前揭規定已經施
行，原審之選任辯護人於審判期日，且已指稱「（被害人等之）
警詢筆錄是傳聞證據，不能作為證據」（見原審卷第九十七頁）
。乃原判決並未說明，各該被害人等於警詢時之陳述，是否合於
傳聞法則之例外情形，即逕以附表一編號一至十二所示之被害人
乙○○等十二人，於警詢時之陳述採為證據，自與證據法則有違
，並有理由不備之無誤。(二)、被告之自白，須非出於強暴、脅迫
、利誘、詐欺、疲勞訊問、違法羈押或其他不正之方法，且與事
實相符者，始得採為認定被告犯罪事實之證據。此項證據能力之
限制，係以被告之自白必須出於其自由意志之發動，用以確保自
白之真實性，故對被告施以前揭不正之方法者，不以負責訊問（
詢問）或製作該自白筆錄之公務員為限，其他第三人亦包括在內
，且不以當場施用此等不正之方法為必要，縱係由第三人於訊問
前為之，倘使被告精神上、身體上受恐懼、壓迫之狀態延續至應
訊時致不能為任意性之陳述時，該自白仍屬非任意性之自白，依
法不得採為判斷事實之根據。故審理事實之法院，遇有被告對於
自白提出非任意性之辯解時，應先於其他事實而為調查。經查，
九十二年十一月三日之警詢筆錄，係由警員盧志明負責詢問、警
員洪璁錞負責紀錄（見台灣台中地方法院檢察署九十二年度偵字
第二一四七○號卷第二十六頁至第二十九頁），而上訴人已經辯
解，於警詢時遭到恐嚇，且稱：「九十二年十一月三日的警詢筆
錄，是另外一個警員把資料放在桌上叫我自己看要承認幾件，不
是在庭的證人（盧志明）恐嚇我的，是他們裡面長的最壯胖胖的
那個」、「問我筆錄的人與恐嚇我的人不一樣」（見台灣台中地
方法院九十四年度訴字第六○五號卷第一宗第一一八頁、原審卷
第九十七頁）。原判決理由雖說明，證人盧志明到庭結證九十二
年十一月三日之警詢，沒有使用強暴、脅迫、利誘或其他不正當
方法；證人洪璁錞亦到庭結證，九十二年十一月三日之警詢筆錄
係依照上訴人之陳述而為記載。上訴人且承認盧志明、洪璁錞並
非恐嚇伊之人。因認上訴人於九十二年十一月三日警詢時之自白
，並非出於強暴、脅迫、利誘、詐欺、疲勞訊問、違法羈押或其
他不正之方法而取得，得為證據云云（見原判決第三頁第二十六
列、第四頁第一列至第六列、第五頁第九列至第十二列）。但對
於上訴人所辯，遭到另一名「最壯胖胖的」警員恐嚇，是否屬實
？原審未予調查審認，理由亦毫無說明，即逕謂九十二年十一月
三日警詢時之自白，係出於自由意志，亦嫌速斷。(三)、司法警察
官或司法警察詢問犯罪嫌疑人時，應出以懇切之態度，不得用強
暴、脅迫、利誘、詐欺、疲勞訊問或其他不正之方法。且訊問（
詢問）被告，應全程連續錄音；必要時，並應全程連續錄影。筆
錄內所載之被告陳述與錄音或錄影之內容不符者，其不符之部分
，不得作為證據，刑事訴訟法第九十八條、第一百條之一、第一
百條之二分別定有明文。上訴人於審判中已經辯稱：「是警察要
我承認的，……警察局筆錄是警察打好叫我照唸、簽名」（見台
灣板橋地方法院九十三年度訴字第七五八號卷第五十七頁）。上
開辯解是否屬實？與上訴人之利益有重大關係。乃原審並未勘驗
警詢時之錄音帶，以查證上訴人所稱「警察局筆錄是警察打好叫
我照唸、簽名」，是否實在？即遽以警詢筆錄採為判決之基礎，
亦有未合。(四)、本件上訴人於原審，已經選任黃振源律師為辯護
人，黃振源律師並已於審判期日到庭，有委任狀及刑事報到單在
卷可稽（見原審卷第七十三頁、第九十三頁），惟原判決之當事
人欄並未記載黃振源律師為上訴人之選任辯護人，另依原審審判
筆錄記載，雖有「選任辯護人律師起稱：為被告辯護如辯護意旨
狀所載」字樣（見原審卷第一○三頁），但核閱卷宗，該律師未
曾提出「辯護意旨狀」，即與未經辯護無異，原審仍予宣示辯論
終結，並為裁判，其所踐行之訴訟程序，亦難謂無瑕疵。以上或
為上訴意旨指摘所及，或為本院得依職權調查之事項，應認原判
決有撤銷發回更審之原因。原判決說明不另為無罪諭知及原不得
上訴於第三審之毀損部分，基於審判不可分原則，併予發回。另
(1)原判決記載，上訴人於附表一編號十二所示時間、地點，甫竊
得李郁芬所有之財物，正欲離去之際，適為巡邏警員當場查獲，
並扣得「如附件」所示之物（見原判決第二頁第三列至第六列）
，但原判決並無「附件」。(2)原判決已載述，上訴人於原審「否
認有竊取如附表一編號五、七、八所示財物」（見原判決第七頁
第十九列至第二十列），但另又謂「被告確有為如附表一所示竊
行之事實，除據被告於本院（指原審）供明在卷外，復經……」
云云（見原判決第五頁第十三列至第十五列），前後亦不相適合
，併此指明。
據上論結，應依刑事訴訟法第三百九十七條、第四百零一條，判
決如主文。
中    華    民    國  九十五  年    六    月   十五   日
                      最高法院刑事第十一庭
                          審判長法官  謝  俊  雄
                                法官  陳  世  雄
                                法官  魏  新  和
                                法官  吳  信  銘
                                法官  徐  文  亮
      本件正本證明與原本無異
                                      書  記  官
中    華    民    國  九十五  年    六    月   十九   日
                                                      Ｅ


司法院資訊處製作；財團法人民間司法改革基金會備份。
